智慧財產及商業法院民事裁定  
111年度民聲字第23號
聲  請  人  貿隆機械股份有限公司

法定代理人  嚴華洲              
代  理  人  孫德至律師
            蔡儀律師
            黃思維律師
上列聲請人與相對人信力特科技股份有限公司等間聲請保全證據
事件，本院裁定如下：
    主  文
聲請駁回。　
聲請程序費用由聲請人負擔。　
　　理  由
一、本件聲請意旨略以：
　㈠聲請人創立於民國66年，為臺灣機械工業先驅，逾40年來致
    力於設計、研發與製造高精密及高效能之自動化工業機械系
    統，更擁有目前市場上最高精密度之「全自動精密輪刀裁斷
    機（CNC Rotary Die Cutting Machine）」及「全自動精密
    雷射飛剪輪轉裁斷機（CNC Rotary Die Cutting with Las 
    er Scan Head Machine）」（下合稱「RDC系列產品」）相
    關技術機密。
　㈡相對人楊丁山任職年資35年，擔任副總經理，負責營運管理
    ；相對人蘇柏彰年資21年，擔任廠長，負責營運管理；相對
    人王奕碩年資19年，擔任經理，負責營運管理；相對人林澤
    師年資為20年，擔任設計部門之課長；相對人吳龍興年資為
    20年，擔任設計部門之課長（下稱相對人楊丁山等人），相
    對人楊丁山等人為「RDC系列產品」資深團隊成員，卻於110
    年上半年至9月底陸續提出離職申請，而後紛紛轉任職於110
    年4月30日設立之相對人信力特科技股份有限公司（下稱信
    力特公司）。
　㈢相對人楊丁山等人為圖取得「RDC系列產品」相關技術機密，
    相對人吳龍興竟於離職前夕，將含有「RDC系列產品」之機
    組零建設計圖、爆炸圖（即結構圖）、機組測試數據及試驗
    模型、維修說明、新軸套及舊軸套組裝拆卸之教學影片等營
    業秘密及著作，大量複製至其工作電腦內名稱為「0831」之
    資料夾，再將該資料夾傳送至個人外接硬碟。相對人
　  林澤師則於離職前一個月內，密集將其於聲請人權責範圍內
    得接觸之附檔檔名「.dwg」之高精密機械設計圖檔案類型重
    製至個人外接隨身硬碟。相對人蘇柏彰竟於離職前夕，利用
    廠長帳號登入相對人吳龍興之工作電腦，大量密集將相對人
    吳龍興存取權限範圍外之重要營業秘密及著作權檔案，重製
    傳輸至外接硬碟。另相對人蘇柏彰亦大量將其於聲請人權責
    範圍內得接觸之附檔檔名「.dwg」之高精密機械設計圖檔案
    類型重製至個人外接隨身硬碟。又相對人王奕碩、吳龍興、
    楊丁山所使用之「Box雲端空間」，竟有未為聲請人所知之
    名為「Sysco專案」之資料夾（下稱系爭資料夾），系爭資
    料夾竟儲存有「RDC系列產品」設計圖、規格文件、測試數
    據資料、工廠驗收測試等各式專案技術文件。
　㈣另早於相對人信力特公司成立前之110年4月1日，相對人吳龍
    興、林澤師即開始使用相對人信力特公司之工作電子郵件信
    箱。相對人楊丁山、林澤師更利用與聲請人代理商接洽之職
    務機會，刻意隱匿代理商擬向聲請人詢價洽購「RDC系列產
    品」，而將原屬聲請人客戶之「RDC系列產品」訂單及零組
    件訂單，直接轉單予相對人信力特公司，（目前已知遭轉單
    之聲請人客戶名單，請見本院卷第25頁），其「RDC系列產
    品」所訂型號「M10S27W」之各式技術及合約文件，包含設
    計圖（Layout）、採購合約條款（Condition of Contract
    ）、技術及商業條款磋商事項（Tech Spec_Foil Cut and L
    amination、Tender Qualifications and Exceptions –Com
    mercial）等文件，均完整上傳至前開「Box雲端空間」。相
    對人楊丁山更於110年8月間傳輸多筆有關「RDC系列產品」
    之銷售資料至其外接硬碟。　
  ㈤而包括前開由相對人吳龍興、林澤師、蘇柏彰、楊丁山所擅
    自重製竊取之零件設計圖、結構圖、驗收測試之影片、採購
    合約、各式合約及技術文件等承載之資訊為「RDC系列產品
    」之機組零件設計圖、爆炸圖（即結構圖）、機組測試數據
    、工廠驗收測試、現場驗收測試等技術文件及客戶採購文件
    所記載之具體內容，部分更為聲請人擁有著作權之著作，上
    開文件承載之資訊並非普遍為大眾所共知之技術資訊，該等
    資訊更係「RDC系列產品」於自動化裁斷設備市場上居於領
    先地位之重要原因，聲請人特別針對含有機密文件之內部網
    路資料槽，以分層管理及限定存取權限之方式，將各「RDC
    系列產品」之技術資訊存放於不同之資料槽內，非參與「RD
    C系列產品」專案之人員，無權限存取相關檔案，故上開文
    件承載資訊屬於聲請人應受保護之營業秘密。　　
　㈥相對人楊丁山等人除竊取聲請人之營業秘密及轉單與相對人
    信力特公司，更自110年4月21日起，即使用相對人信力特公
    司之名義，向聲請人歷來配合之加工廠，提供與聲請人包括
    材質、規格、型號、設計、圖說等均如出一轍之「惰輪軸」
    、「張力滾輪」、「軸心」等設計圖面予加工廠，向加工廠
    下單製造「RDC系列產品」之各式裝置零組件，然相對人信
    力特公司當時尚未設立，亦無可能於短期內發展自己的「RD
    C系列產品」及技術，可見相對人信力特公司係使用相對人
    楊丁山等人竊自聲請人之營業秘密。而相對人信力特公司現
    已在其原本之全資母公司正美企業股份有限公司之「安南廠
    」組立製造侵害聲請人營業秘密、著作權檔案之「RDC系列
    產品」，以求今年111年3月份陸續將數筆「RDC系列產品」
    轉單訂單如期交貨。
　㈦由前述可知，相對人楊丁山等人及相對人信力特公司以竊取
    、重製等方式侵害聲請人之營業秘密及著作財產權，事證明
    確。聲請人為防止重大損害或避免急迫危險，前向本院聲請
    定暫時狀態之處分獲准，惟聲請人憑己力蒐證掌握之證據資
    料，僅係相對人等竊取「RDC系列產品」相關機密資訊之冰
    山一角，為進一步掌握相對人等因竊取所持有之「RDC系列
    產品」相關機密資訊之全部，暨確認相對人等有無因使用或
    洩漏該等機密資訊而獲取不法利益，聲請人實有聲請證據保
    全之必要。又聲請人委請之技術人員就相對人吳龍興等人於
    辦公室之工作電腦進行數位分析之過程，曾發現部分電磁紀
    錄軌跡已遭刪除而無法還原，部分硬碟有遭拔除、替換痕跡
    ，足見相對人楊丁山等人為免東窗事發曾企圖湮滅事證，所
    應保全之證據資料目前為相對人楊丁山等人及相對人信力特
    公司等所持有，相對人楊丁山等人及相對人信力特公司業於
    111年3月底陸續收受本院111年度民暫字第3號裁定（下稱系
    爭裁定），相對人楊丁山等人及相對人信力特公司為規避司
    法調查及究責，極有可能於近期再次隱匿、銷毀其他跡證，
    自有證據有滅失或礙難使用之情況。另相對人楊丁山等人及
    相對人信力特公司兜售「RDC系列產品」之銷售資料、發票
    或收據等會計憑證，均為相對人信力特公司之內部資料，聲
    請人無從得知，如能予以保全可一窺相對楊丁山等人及相對
    人信力特公司侵權行為之全貌，有助於聲請人於本案侵權訴
    訟中一併具體計算損害賠償金額，以一次解決紛爭，故本件
    有迅速保全證據資料以確定事實之法律上利益及必要。若無
    准許本件證據保全，聲請人於日後民事訴訟中，更有可能無
    法有效排除「RDC系列產品」相關機密資訊遭外洩之疑慮，
    准予本件裁定對相對人楊丁山等人及相對人信力特公司並無
    實質損害。爰依民事訴訟法第368條及智慧財產案件審理法
    第18條規定聲請本件證據保全，並聲明：⒈就相對人楊丁山
    等人及相對人信力特公司位於當事人欄位之處所地或電腦內
    ，載有如附表3（即本院卷第55-56頁）字樣之文件或資訊，
    以影印、列印、攝影或複製電磁紀錄或其他必要方式予以保
    全。⒉就相對人楊丁山等人及相對人信力特公司位於當事人
    欄位之處所地或電腦內，關於「RDC系列產品」之銷售資料
    、發票或收據等會計憑證，以影印、列印、攝影、複製電磁
    紀錄或其他必要方式予以保全。⒊就相對人信力特公司位於
    臺南市○○區科技三路6號1樓與3樓後棟之工作場所，就「RDC
    系列產品」機台，准予攝影與勘驗。⒋聲請程序費用由相對
    人等共同負擔。　　
二、按證據有滅失或礙難使用之虞，或經他造同意者，得向法院
    聲請保全；就確定事、物之現狀有法律上之利益並有必要時
    ，亦得聲請為鑑定、勘驗或保全書證；保全證據之聲請，應
    表明應保全之證據，並釋明應保全之理由，此觀民事訴訟法
    第368條第1項、第370條之規定即明。而所謂證據有滅失之
    虞，係指供為證據之材料本體，有消失之危險；至證據有礙
    難使用之虞，係指證據若不即為保全，將有不及調查使用之
    危險者而言，而民事訴訟法第370條第1項第4款所謂應保全
    證據之理由，當包含民事訴訟法第368條第1項所定要件，如
    證據是否有滅失或礙難使用之虞、就確定事、物之現狀有無
    法律上利益並有必要、或如專利侵害事件之侵權可能性等各
    種事由，依同法第370條第2項規定，聲請人自須依民事訴訟
    法第284條規定，提出可使法院信其主張為真實並能供即時
    調查之證據予以釋明，尚不得僅憑聲請人一方主觀抽象之臆
    測，即准許為證據保全。證據保全之目的在防止證據之滅失
    ，或難以使用，致影響裁判之正確；苟證據並非即將滅失，
    致有時間上之急迫性，而得於調查證據程序中為調查者，訴
    訟當事人原得於調查證據程序中聲請調查即可，自無保全證
    據之必要（最高法院99年度台抗字第629 號、85年度台抗字
    第305 號、92年度台抗字第502 號、94年度台抗字第725 號
    裁定意旨參照）。另按民事訴訟法之證據保全制度，固由原
    本防止證據滅失或礙難使用，避免將來於訴訟中舉證困難之
    預為調查功能，擴大及於賦與當事人於起訴前充分蒐集事證
    資料之機會，助益於當事人研判紛爭之實際狀況，進而成立
    調解或和解，以消弭訴訟，於同法第368 條第1 項後段增訂
    「就確定事、物之現狀」，亦得聲請為鑑定、勘驗或保全書
    證之規定，然限於「有法律上利益並有必要」時，始得為之
    ，以防止濫用而損及他造之權益，並避免司法資源之浪費（
    最高法院106年度台抗字第1100號裁定意旨參照）。復參照
    同法第284條規定，聲請人應提出可使法院相信其主張為真
    實之得以即時為調查之證據予以釋明，否則即不應准許（最
    高法院98年度台抗字第753號民事裁定意旨參照）。
三、經查：　　　　
　㈠就證據有滅失或礙難使用之虞部分：　　
　　⒈查本院雖為防止發生重大之損害或避免急迫之危險，而以
      系爭裁定准許聲請人關於定暫時狀態處分之聲請，然本院
      於系爭裁定前之調查程序，業已就聲請人聲請定暫時狀態
      之處分對於兩造間刑事案件之偵查或後續民事事件之起訴
      進行等影響為闡明，系爭裁定聲請人之代理人當庭均表示
      聲請人充分瞭解，本件聲請人之代理人與系爭裁定聲請人
      之代理人同一，故聲請人對此自當知之甚詳，自不應以系
      爭裁定之准許及送達相對人等，即空言推論存有證據滅失
      或礙難使用之虞。另系爭裁定審酌者為定暫時狀態處分之
      要件，准許之範圍為禁止相對人楊丁山等人及相對人信力
      特公司自行或透過任何人使用或洩漏如系爭裁定附表3所
      示檔名之檔案所承載之資訊，系爭裁定附表3所示檔名之
      檔案均為聲請人所有，故系爭裁定係審酌定暫時狀態處分
      之法定要件，並經利益衡酌後准許部分聲請，不因系爭裁
      定准許定暫時狀態之處分，即認本件聲請符合證據保全之
      要件，先予敘明。
　　⒉又本院於系爭裁定前之調查程序，即一併闡明聲請人就所
      謂「營業秘密」之資訊更需盡力特定，而非僅以檔案名稱
      即足，實際經歷該調查程序之本件聲請人之代理人對此更
      應知悉，然聲請人提出本件證據保全之聲請，卻全無所謂
      「資訊」之特定，則以空泛之「RDC系列產品」之機組零
      建設計圖、爆炸圖（即結構圖）、機組測試數據及試驗模
      型、維修說明、新軸套及舊軸套組裝拆卸之教學影片、採
      購合約、各式合約等予以界定「營業秘密」，自難認聲請
      人盡其特定遭侵害之「營業秘密」（資訊）之責。而聲請
      人於此情況下，更聲請就相對人楊丁山等人及相對人信力
      特公司等處所或電腦存有附表3之關鍵字之電子檔案，以
      影印、列印、攝影或複製電磁紀錄或其他必要方式予以保
      全。就相對人楊丁山等人及相對人信力特公司等處所或電
      腦內，關於「RDC系列產品」之銷售資料、發票或收據等
      會計憑證，以影印、列印、攝影、複製電磁紀錄或其他必
      要方式予以保全。就相對人信力特公司位於臺南市○○區科
      技三路6號1樓與3樓後棟之工作場所，就「RDC系列產品」
      機台，准予攝影與勘驗。然查，附表3所列出之關鍵字不
      乏僅係機型號碼、常見零組件名稱、常用圖面名稱、程式
      語言名稱、非僅聲請人得以使用之檔案附檔名等，以該等
      關鍵字於相對人信力特公司或相對人楊丁山等人之處所或
      電腦進行搜尋所得，恐將逾越兩造間關於侵害營業秘密、
      著作財產權之民事事件之證據範圍。又本件聲請人雖提出
      其於相對人楊丁山等人於離職前之監控資料，佐證營業秘
      密或著作財產權遭侵害之情事（請見本院卷第18至31頁及
      檢附之證據），然聲請人並未釋明目前存有附表3之關鍵
      字之電子檔案及關於「RDC系列產品」之銷售資料、發票
      或收據等會計憑證存有滅失或礙難使用之虞，僅提出主觀
      抽象臆測（即相對人楊丁山等人及相對人信力特公司於收
      受系爭裁定必為規避責任而極有可能於近期隱匿、銷毀證
      據），或以相對人楊丁山等人過往行為即空言推論，自難
      認已盡釋明之責。另關於相對人信力特公司位於臺南市○○
      區科技三路6號1樓與3樓後棟之工作場所之「RDC系列產品
      」機台，目前有何證據即將滅失或礙難使用之虞，而有於
      兩造民事事件證據調查程序之前先行調查之必要，更是全
      然未有說明，亦難認有盡其釋明之責。
　㈡就確定事、物之現狀有法律上之利益並有必要部分：　
    ⒈本件聲請人雖主張：相對人楊丁山等人特意刪除聲請人辦
      公室之工作電腦紀錄軌跡，聲請人憑己力蒐證掌握之證據
      資料，僅係相對人楊丁山等人及相對人信力特公司竊取「
      RDC系列產品」相關機密資訊之冰山一角，相對人楊丁山
      等人及相對人信力特公司兜售「RDC系列產品」之銷售資
      料、發票或收據等會計憑證，均為相對人信力特公司之內
      部資料，聲請人無從得知，如能予以保全，可一窺相對人
      楊丁山及信力特公司等侵權行為之全貌，有助於聲請人於
      本案侵權訴訟中一併具體計算損害賠償金額，以一次解決
      紛爭，故本件有迅速保全證據資料以確定事實之法律上利
      益及必要云云。
　　⒉查聲請人雖主張其蒐證掌握之證據資料，僅係相對人楊丁
      山等人及相對人信力特公司竊取「RDC系列產品」相關機
      密資訊之冰山一角，然此僅係其空言推論，並無任何釋明
      ，又聲請人尚未清楚特定所主張遭侵害之「營業秘密」之
      資訊，業如前述，故聲請人稱其必須透過證據保全以釐清
      侵權行為全貌，並聲請就相對人楊丁山等人及相對人信力
      特公司等處所或電腦存有附表3之關鍵字之電子檔案，以
      影印、列印、攝影或複製電磁紀錄或其他必要方式予以保
      全，及就相對人信力特公司位於臺南市○○區科技三路6號1
      樓與3樓後棟之工作場所，就「RDC系列產品」機台，准予
      攝影與勘驗，恐有行摸索證明或以民事證據保全程序取代
      刑事案件偵查作為之疑慮，尚難認存有「確定事、物之現
      狀有法律上之利益並有必要」之情事。另關於損害賠償數
      額計算等證據資料之調查，本為民事事件審理至相當階段
      ，有必要時始進行之，以營業秘密民事事件來看，通常須
      待事件原告界定遭侵害之「營業秘密」，及足以認定事件
      被告有侵害行為之後，始有進行調查之必要，本件以聲請
      人目前主張之情況，自難認就相對人楊丁山等人及相對人
      信力特公司兜售「RDC系列產品」之銷售資料、發票或收
      據等會計憑證存有「確定事、物之現狀有法律上之利益並
      有必要」之情事。
四、綜上所述，本件聲請人雖聲請就相對人楊丁山等人及相對人
    信力特公司之處所或電腦內，載有如附表3字樣之文件或資
    訊，以影印、列印、攝影或複製電磁紀錄或其他必要方式予
    以保全。就相對人楊丁山等人及相對人信力特公司之處所或
    電腦內，關於「RDC系列產品」之銷售資料、發票或收據等
    會計憑證，以影印、列印、攝影、複製電磁紀錄或其他必要
    方式予以保全。就相對人信力特公司位於臺南市○○區科技三
    路6號1樓與3樓後棟之工作場所，就「RDC系列產品」機台，
    准予攝影與勘驗而予以保全，然就「證據有滅失或礙難使用
    之虞」或「確定事、物之現狀有法律上利益並有必要」之釋
    明均未足，故本件聲請證據保全，於法未合，不應准許。　
五、依民事訴訟法第95條、第78條，裁定如主文。
中　　華　　民　　國　　111 　年　　4 　　月　　13　　日
                          智慧財產第三庭
                                  法  官　何若薇
以上正本係照原本作成。
如不服本裁定，應於送達後10日內向本院提出抗告狀，並繳納抗
告費新臺幣1,000元。
中　　華　　民　　國　　111 　年　　4 　　月　　13　　日
　　　　　　　　　　　　　        書記官　張君豪